【裁判字號】    92,交易,135
【裁判日期】    920829
【裁判案由】    過失致死
【裁判全文】
臺灣高雄地方法院刑事判決                        九十二年度交易字第一三五號
    公  訴  人  臺灣高雄地方法院檢察署檢察官
    被      告  丙○○
右列被告因過失致死案件，經檢察官提起公訴（九十一年度偵字第二五八七七號），
本院判決如左：
    主  文
丙○○因過失致人於死，處有期徒刑陸月，如易科罰金，以參佰元折算壹日。
    事  實
一、丙○○考領有普通小型車駕駛執照，於民國九十一年十一月二十三日凌晨五時四
    十分許，駕駛車牌號碼九Ｍ－一三八九號自用小貨車，沿高雄縣大寮鄉○○○路
    南向內側快車道由北往南方向行駛，本應注意於晨間昏暗視線不良之狀況下，應
    注意車前狀況，並隨時採取必要之安全措施，而依當時客觀情狀天候晴、晨光、
    省道、柏油路面乾燥無缺陷、無障礙物，依其智識、能力亦無不能注意之情事，
    於行經該路段十九號前時，適見行人徐達瑛站立於對向內側快車道接近分向限制
    線處，竟疏未注意前方行人動態並減速慢行，仍貿然駕車前進，適徐達瑛亦疏未
    注意左右有無來車，即違規穿越設有分向限制線之道路，由東往西穿越南向快車
    道行經該處，丙○○見狀閃避不及，致其所駕駛之車輛與徐達英發生衝撞，徐達
    英倒地後，丙○○之車輛復失控撞擊甲○○停放路旁之車牌號碼ＦＣ－七三九○
    號自用小貨車（甲○○未受傷），徐達瑛受撞擊後，受有胸部肋骨骨折，氣胸出
    血之傷害，於送醫途中不治死亡。丙○○於肇事後，對於未發覺之犯罪，主動以
    門號0000000000號行動電括撥打一一九號通知火警臺，且留在現場向
    據報前往處理之高雄縣政府警察局林園分局忠義派出所員警乙○○坦承駕車肇事
    ，並接受裁判。
二、案經丙○○自首暨臺灣高雄地方法院檢察署檢察官據報相驗自動檢舉偵查起訴。
    理  由
一、訊據被告丙○○對於右述時地駕車疏未注意車前狀況，肇事致被害人徐達瑛死亡
    之事實坦承不諱（本院九十二年八月二十日審判筆錄），且有高雄縣政府警察局
    林園分局道路交通事故調查報告表、高雄縣警察局處理交通事故紀錄表、交通事
    故現場勘驗圖各一紙及現場相片二十幀附卷足稽。而依前開道路交通事故調查報
    告表及現場照片所示，肇事路段為劃有分向限制線之雙向四線道及慢車道，本件
    事故發生後，被告駕駛之車輛停放於南向慢車道上，頭略西南、尾略東北，車頭
    距南向內快車道邊線四點二公尺、車尾距三點九公尺，證人甲○○之車輛僅車頭
    留在南向慢車道內，大部分車身位於路緣外，頭略東南、尾略西北，左前輪距南
    向內側快車道邊線一點四公尺、右前輪距一點九公尺，被害人右腳鞋子散落被告
    車輛東北方南向內側快車道邊線上，血跡則分布於被告車輛東南方南向慢車道上
    ，距離路緣一點九公尺，是依前述相關位置形態，參諸被告原係駕車駛在南向內
    側快車道上，被害人則係由東往西方向穿越道路，及車損狀況為被告車輛右前車
    頭損壞、證人甲○○之車輛左前方保險桿與方向燈毀損等情，足認本件車禍係因
    被告於行進時未注意車前狀況，隨時採取必要安全措施，被害人亦未注意左右來
    車，違規穿越設有分向限制線之道路而遭被告之自用小貨車撞擊所致，至為明灼
    。
二、按汽車行駛時，駕駛人應注意車前狀況，隨時採取必要安全措施，道路交通安全
    規則第九十四條第三項定有明文，被告受有基本教育，且考領有普通小型車駕駛
    執照，有駕駛執照影本一紙存卷足憑，對於上述規定自不能諉為不知，且依當時
    客觀情狀天候晴、晨光、省道、柏油路面乾燥無缺陷、無障礙物等情，有道路交
    通事故調查報告表一份附卷可稽，是依被告之智識、能力，並無不能注意之情事
    ，竟疏於注意前方行人動態，亦未採取必要應對措施以避免肇事，仍貿然駕車前
    進，致與被害人發生碰撞，並因而失控撞及證人甲○○停放路旁之車輛，被告之
    駕駛行為顯有過失至明。佐以本件車禍經送臺灣省高屏澎區車輛行車事故鑑定委
    員會鑑定，亦認被告駕駛自用小貨車未注意車前狀況為肇事次因，此有該會九十
    二年三月七日高屏澎鑑字第九二○四六六號鑑定意見書一份存卷足參。至臺灣省
    車輛行車事故覆議鑑定委員會覆議鑑定意見書雖認被告除疏未注意車前狀況外，
    尚有超速之過失，且被告與被害人之過失行為同為本件車禍肇事因素云云，惟查
    該路段速限為每小時六十公里，道路交通事故調查報告表上記載有誤一節，已據
    證人即至現場處理員警乙○○到庭證述明確（本院九十二年八月二十日審判筆錄
    ），並有攝有速限標誌之現場照片六幀附於本院卷可參，而依現場被告車輛遺留
    之剎車痕長十六點五公尺換算結果，被告事發時車速約每小時五十五公里，並未
    逾越六十公里之速限，上開覆議鑑定意見書誤認該道路速限為每小時五十公里，
    並據而推論被告有超速駕駛之行為云云，與事實不符，是此部分覆議鑑定意見本
    院不予採信。
三、次按行人在劃有分向限制線之路段，不得穿越道路，又行人穿越道路時，應注意
    左右無來車，始可小心迅速穿越，道路交通安全規則第一百三十四條第二款、第
    五款亦規定甚詳，被害人違反上開規定，未注意左右有無來車，即違規穿越設有
    分向限制線之道路，其對本件車禍發生亦有疏失，且為肇事主因，應可認定。而
    臺灣省車輛行車事故覆議鑑定委員會鑑定結果，亦認被害人違規在劃有分向限制
    線路段，穿越道路時未注意來往車輛，此有該會九十二年七月十七日府覆議字第
    九二一○五七一號覆議意見書一份存卷供參。至臺灣省高屏澎區車輛行車事故鑑
    定委員會僅認定被害人疏未注意左右有無來車，未及斟酌肇事路段中心線為雙黃
    實線之跡證，致漏未認定被害人亦有違規穿越分向限制線之過失，其此部分鑑定
    意見有未斟完備之處，亦無足取。
四、再者，被害人確因本件車禍事故，受有胸部肋骨骨折、氣胸出血等傷害，於送醫
    途中不治死亡之事實，業經臺灣高雄地方法院檢察署檢察官督同檢驗員相驗屬實
    ，有相驗筆錄、相驗屍體證明書、驗斷書在卷可憑，本件被告過失駕車肇事行為
    ，與被害人之死亡結果間，自具有相當之因果關係。至被害人疏未注意左右來車
    ，違規穿越穿越劃有分向限制線路段，雖為本件車禍發生主因，惟被告過失責任
    ，已據本院認定如前，則被告過失責任不能因此解免，附此說明。綜上所述，被
    告之自白堪信與事實相符，事證明確，其犯行應堪認定。
五、查被告平日擔任塑膠工作技術員，駕駛並非其主要或附隨業務，被告於事發前向
    公司借用上開自用小貨車以供搬運私人物品，其於駕車至公司還車途中發生本件
    車禍之事實，業經被告自承在卷，是核其所為，係犯刑法第二百七十六條第一項
    之過失致人於死罪。被告於肇事後，對於未發覺之犯罪，主動以門號00000
    00000號行動電話通知火警臺，且留在現場向據報前往處理之高雄縣政府警
    察局林園分局忠義派出所員警乙○○坦承駕車肇事，並接受裁判等情，業經證人
    乙○○到庭結證屬實，復有通話明細一紙附卷可考，應依刑法第六十二條前段減
    輕其刑。又道路交通管理處罰條例第八十六條第二項固規定汽車駕駛人在快車道
    依規定駕車行駛，因行人不依規定，擅自進入快車道而致人受傷或死亡，依法應
    負刑事責任者，減輕其刑，然所謂依規定駕車行駛，係指已遵守汽車行駛之交通
    法令規定而言（最高法院九十一年度臺非字第四一號判決參照），本件被告疏未
    注意車前狀況，違反道路交通安全規則第九十四條第三項規定，致生被害人死亡
    之結果，自與上開減刑條件不合，併予敘明。爰審酌被告因一時駕車不慎，肇事
    致被害人死亡，迄今未與被害人家屬達成民事和解，犯後態度難謂良好，惟念被
    告對本件交通事故之發生係負次要之肇事責任等一切情狀，量處如主文所示之刑
    ，並諭知如易科罰金之折算標準。
據上論斷，應依刑事訴訟法第二百九十九條第一項前段，刑法第二百七十六條第一項
、第六十二條前段、第四十一條第一項，罰金罰鍰提高標準條例第一條前段、第二條
，判決如主文。
本案經檢察官葉芳秀到庭執行職務。
中      華      民      國      九十二      年    八    月    二十九    日
                                  臺灣高雄地方法院交通法庭
                                        審判長法官    邱  明  弘
                                              法官    吳  錦  佳
                                              法官    莊  珮  君
右正本證明與原本無異。
如不服本判決，應於判決送達後十日內，向本院提出上訴狀。
                                            書記官    呂  怜  勳
中      華      民      國      九十二      年    八    月    二十九    日
附錄本判決論罪科刑法條：
中華民國刑法第二百七十六條第一項
因過失致人於死者，處二年以下有期徒刑、拘役或二千元以下罰金。


司法院資訊處製作；財團法人民間司法改革基金會備份。
